【裁判字號】    99,交抗,2070
【裁判日期】    991109
【裁判案由】    違反道路交通管理處罰條例
【裁判全文】
臺灣高等法院交通事件裁定            99年度交抗字第2070號
  抗  告  人
  即受處分人  甲○○
上列抗告人因違反道路交通管理處罰條例案件，不服臺灣桃園地
方法院，中華民國99年10月4 日所為裁定（99年度交聲字第1289
號），提起抗告，本院裁定如下：
    主  文
抗告駁回。
    理  由
一、抗告意旨略以：抗告人因本件機車違規案已被監理站吊銷機
    車駕照，為何重複裁定再吊銷汽車駕照，為此提起抗告云云
    。
二、按汽車駕駛人拒絕接受酒精濃度測試之檢定者，處新臺幣（
    下同）6 萬元罰鍰，並當場移置保管該汽車及吊銷該駕駛執
    照，道路交通管理處罰條例第35條第4 項前段定有明文。又
    汽車駕駛人，曾依同條例第35條第4 項前段規定吊銷駕駛執
    照者，3 年內不得考領駕駛執照，道路交通管理處罰條例第
    67條第2項前段亦有明文。
三、經查：
(一)按抗告人即受處分人甲○○於民國（下同）99年8 月18日凌
    晨0 時30分許，騎乘MG8－615號重型機車，行經桃園縣平鎮
    市○○路106 號旁，經桃園縣政府警察局平鎮分局北勢派出
    所員警攔檢進行酒測等情，此為抗告人所自承，並據舉發員
    警林家丞於原審法院調查時證述綦詳在卷，並有桃園縣政府
    警察局舉發違反道路交通管理事件通知單、交通部公路總局
    新竹區○○○○○道路交通管理事件裁決書在卷可稽。
(二)依證人即舉發員警林家丞於原審法院訊問時到庭具結證稱：
    當時伊正值巡邏勤務，行駛到告發甲○○違規之處時，伊認
    為他騎乘機車有搖擺不定之情形，因而上前對其進行攔檢。
    攔檢後伊有詢問他是否有喝酒，他回答有，故伊就透過巡邏
    網請巡邏警員至派出所攜帶酒測器至現場，並詢問他喝酒後
    已超過多久時間，經得知已超過法定期間15分鐘，遂拿礦泉
    水給甲○○漱口。但他漱口後並未馬上做酒測，一直爭執為
    何不讓他走直線等方式消極不做酒測，之後抗告人有做2 次
    酒測，但因為酒測器最少要吹氣3至5秒，抗告人因吹氣時間
    太短，酒測器無法產生數據，而抗告人吹完2 次後就開始拖
    延，經告知權利3 次後，抗告人仍以消極態度應付員警、不
    願配合，伊因而掣單舉發並扣車等語，另經原審法院勘驗證
    人林家丞提出之蒐證光碟內容顯示：「（抗告人甲○○下稱
    「林」；員警下稱「警」）」1.「警：現在是0 時30分我請
    你配合做酒測，如果你不配合，就是拒測，現在用錄音的，
    拒測罰6 萬，駕駛執照要吊銷，請配合酒測一下，你家在附
    近，你騎車是事實。吹3至5秒，如果你不配合屬拒絕酒測，
    你騎車是事實，不能怪警方攔你，你不騎車就沒問題，現在
    是凌晨0 時30分請配合一下，請你電話打完配合一下。甲○
    ○先生，現在是99年8月18日0時35分，現在是第二次告知你
    騎著MG8-615 號重型機車酒後駕車，現在請你配合一下酒測
    ，你不配合的話，要罰6 萬駕駛執照要吊銷。林：你等一下
    ，讓我喝一下水，讓我測直線。」；2.「警：你要多少時間
    ，你已經超過15分鐘，你要喝多久怎麼可能讓你喝30分鐘，
    我們已經可以要求你酒測了。林：讓我測直線，我只喝一點
    點。」；「警：走直線，是因為你酒醉，超過公共危險標準
    ，才走直線，你沒有測我怎麼知道，要測才知道，有無超過
    酒測值。你知道為什麼要走直線，涉及公共危險才需要走直
    線，測身體平衡表。林：在法律上，請讓我走直線，我只喝
    一點點」；3.「警：我們已經告知你的權利了，林先生，你
    現在是第3 次消極不配合的話，直接拒測，扣車。林：在法
    律程序上，至少讓我走直線，我只喝一點點」；4.「警：當
    作吹氣球，手不要摸，3到5秒，要吹氣，吹出來，你舌頭堵
    住了，你要含住咬住吹出來，吹一口氣，你嘴巴含住，要吹
    氣，一口氣吹出來3到5秒，嘴巴打開不要用舌頭去頂著吹氣
    口。什麼有吹，含進去吹氣出來，為什麼我有氣，你沒氣，
    不夠，規定要3到5秒，這麼拖是沒用的，會被視為拒絕酒測
    ，你是故意的，我跟你講方法了，不要一直說你有吹氣，要
    照我的方法要像吹氣球，剛剛你吹氣，我摸後面就知道了，
    有吹沒吹都知道，機器是不會騙人，不要再拖了，水也請你
    喝了請你配合一下（林：打電話），水也喝了，電話一直打
    ，時間一直拖（林：我會擔心），你心虛嘛。」；5.「警：
    甲○○先生現在已經是99年8月18日0時47分，請你配合一下
    ，第3 次了，已經跟你說過了，你要喝水已經給你喝了，你
    現在在拖時間，吹氣只需要5 秒鐘，為何要一直拖。林：我
    現在打電話告訴我太太，在法律程序上我可以走直線。」；
    6.「警：現在問你最後1次，甲○○先生，現在是民國99 年
    8 月18日0時50分，第4次請你配合，你願不願意配合，你要
    不要酒測，你現在不願意是不是，你不願意配合就要扣車了
    。林：在法律程序上我可以走直線，我只喝一點點，你強迫
    我說要扣我車。」，有該勘驗筆錄在卷可按（見原審卷第18
    至19頁）。而按道路交通管理處罰條例第35條第4 項之所以
    規定「拒絕酒精濃度測試之檢定」除應課予罰鍰6 萬元外，
    並應當場移置保管該汽車及吊銷該駕駛執照，較諸同條第 1
    項「汽車駕駛人，駕駛汽車經測試檢定有酒精濃度超過規定
    標準者，處新臺幣1 萬5千元以上6萬元以下罰鍰，並當場移
    置保管該汽車及吊扣其駕駛執照1 年」之飲酒駕車處罰規定
    更為嚴厲，其立法目的在於不使拒絕酒精濃度測試檢定之駕
    駛人反而獲得寬典，否則無異鼓勵駕駛人拒絕接受測試。倘
    駕駛人遭員警攔停後，積極拒絕接受酒精測試或消極推諉拖
    延，致其體內酒精濃度因時間經過而逐漸代謝降低，對於其
    他立即配合測試之駕駛人顯有不公。是故，交通部90年8 月
    14日（90）交路字第048748號函、內政部警政署90年8 月23
    日（90）警署交字第175739號函均明示，於酒精濃度測試時
    ，以警方告知駕駛人酒精濃度測試標準及流程後，駕駛人如
    積極或消極拒絕測試，即可判定其拒絕接受酒精濃度測試。
    而所謂「拒絕」，除了以積極之意思表示不接受酒精呼氣濃
    度測試以外，尚應包括雖有配合實施測試，但卻以消極、虛
    應、不配合（例如：口說身不動）態度以對，致前開測試無
    法正常實施者而言。茲依上所述，本件抗告人經員警明確告
    知應配合進行酒測，仍遲遲不肯行動，縱曾於酒測過程中有
    對酒測器進行吹氣，然吹氣之時間甚短，爾後即堅持表示欲
    走直線，而不願再進行酒測，核屬消極規避酒精濃度測試之
    行為無誤。是抗告人於上開時、地有拒絕接受酒精濃度測試
    檢定之違規行為，實堪以認定。
(三)又按道路交通管理處罰條例第68條規定，汽車駕駛人，因違
    反本條例及道路交通安全規則之規定，受吊銷駕駛執照處分
    時，吊銷其持有各級車類之駕駛執照。觀其立法理由略以：
    「原條文將違法或違規駕駛人所持有各級車輛之駕駛執照一
    併吊扣或吊銷失之過酷，影響人民工作及生活過鉅，爰修正
    之」，故受「吊扣」駕駛執照處分時，固不再吊扣其持有各
    級車類之駕駛執照，然於受「吊銷」駕駛執照處分時，因其
    違規情形較為嚴重，仍應吊銷其持有各級車類之駕駛執照至
    為明確。基此，抗告人有於上開時間、地點拒絕酒測之違規
    ，本即應依道路交通管理處罰條例第35條第4 項之規定，受
    吊銷駕駛執照之處分，並依同條例修正後第68條規定，吊銷
    其持有之各級駕駛執照無誤。查抗告人於本件違規時並未持
    有重型機車駕照，僅持有自用小客車駕駛執照等情，有汽車
    駕駛基本資料一份影本存卷可查（見原審卷第8 頁），是其
    主張因本事件已遭吊銷機車駕照，已屬無稽，況依前揭有關
    吊銷駕駛執照之處分，係指吊銷持有各級車類之駕駛執照而
    言，則縱如抗告人所辯已吊銷其機車執照，亦不影響本案吊
    銷普通小客車駕駛執照之處分，是抗告人以此爭辯，自屬無
    據。原處分機關因而裁處抗告人罰鍰6 萬元，並吊銷抗告人
    普通小型車駕駛執照，三年內禁考，自於法有據。原審因而
    認抗告人之聲明異議無理由，而予以駁回，經核亦無不合，
    抗告人雖以上揭情詞置辯，惟依上所述，尚難認有理由，應
    予駁回。
四、據上論結，應依道路交通事件處理辦法第25條，刑事訴訟法
    第412條，裁定如主文。
中    華    民    國    99    年    11    月    9     日
                      交通法庭審判長法  官  張傳栗
                                    法  官  黃斯偉
                                    法  官  劉嶽承
以上正本證明與原本無異。
不得再抗告。
                                    書記官  何仁崴
中    華    民    國    99    年    11    月    9     日

司法院資訊處製作；財團法人民間司法改革基金會備份。
